【裁判字號】    89,易,220
【裁判日期】    890317
【裁判案由】    違反森林法
【裁判全文】
臺灣屏東地方法院刑事判決                          八十九年度易字第二二號
    公  訴  人  臺灣屏東地方法院檢察署檢察官
    被      告  甲○○
右列被告因違反森林法案件，經檢察官提起公訴（八十八年度偵字第五一七九號），
本院判決如左：
     主  文
甲○○失火燒燬他人之森林，處罰金新臺幣貳拾萬元，如易服勞役以罰金總額與陸個
月之日數比例折算。
     事  實
一、甲○○於民國八十八年五月廿一日十八時許，為林國蜂從事室內裝潢之工程，本
    應注意任意傾倒並點燃易燃之裝潢廢棄物，可能致生火災之危險，且依當時情形
    ，無不能注意之情形，竟未加以注意，將木板、壁紙等裝潢廢棄物傾倒在屏東縣
    車城鄉○○段二二九之一、二三四之二地號土地後，並使該廢棄物燃燒之，然因
    火勢過大，致延燒及前揭地號上、為許蓉蓉所有之私人森林（面積約四甲地，種
    有樟樹、羅漢松、南洋杉、茄冬樹等約五、六千棵），致生公共危險，嗣屏東縣
    恆春消防分隊據報前往灌救，始撲滅火災。
二、案經被害人許蓉蓉訴請屏東縣警察局恆春分局報請臺灣屏東地方法院檢察署檢察
    官偵查起訴。
     理  由
一、訊據被告甲○○固坦承有在該地傾倒裝潢廢棄物之事實，惟矢口否認有何違反森
    林法犯行，辯稱：伊並未在前揭廢棄物上點火云云。經查：右揭犯罪事實，業據
    被害人許蓉蓉指述綦詳，並有森林火災調查報告表、火災出動觀察紀錄、現場照
    片十六幀在卷可稽。被告雖辯稱伊並未點火，惟證人蔡昇華於偵查中證稱：被告
    與許蓉蓉協調時，曾自承其欲燒燬置放該處之廢棄物，不小心波及至林木等語，
    是被告應有點火之犯行。又縱被告並未在廢棄物上點火，然其傾倒之裝潢廢棄物
    均為易燃物，擦撞間本即易引燃火苗，此為一般人所明知，被告亦應有此認識，
    其本應注意火苗隨時有延燒森林之可能，且依當時情形並無不能注意之情形，竟
    疏未注意，致燒燬前開森林，顯有過失。況被告於本院審理時，自承伊第一趟載
    運廢棄物至該地時並未起火，第二趟再去即發生火災等語，依火災發生之時間，
    該森林被燒燬與被告之過失行為間，顯有相當因果關係。本案事證明確，被告犯
    行堪予認定。
二、被告甲○○前揭犯行，已造成面積約四甲地之樹木被燒燬，並有猛烈濃煙擴散至
    四周，致生公共危險，有火災出動觀察紀錄可稽。核被告所為，係犯森林法第五
    十三條第三項失火燒燬他人之森林罪，及刑法第一百七十五條第三項之罪。被告
    以一行為同時觸犯上開二罪名，因森林法之規定為特別法，應優先於刑法之適用
    ，是僅應論以森林法第五十三條第三項之罪，公訴人認係想像競合犯，容有未洽
    。應依刑法第五十五條以較重之失火燒燬他人之森林罪論。另公訴人於論罪科刑
    條文，誤引修正前之森林法條文，亦併此敘明。爰審酌被告一時未為注意致燒燬
    森林、森林被害情形及犯罪態度等一切情狀，量處如主文所示之刑，並諭知易服
    勞役之折算標準。
據上論斷，應依刑事訴訟法第二百九十九條第一項前段，森林法第五十三條第三項，
刑法第十一條前段、第四十二條第三項，罰金罰鍰提高標準條例第二條，現行法規所
定貨幣單位折算新臺幣條例第二條，判決如主文。
本案經檢察官薛水生到庭執行職務。
中      華      民      國      八十九      年      三      月  十七    日
                                      臺灣屏東地方法院刑事第二庭
                                          法  官  李  宛  玲
右正本證明與原本無異。
對於本判決如有不服應於收受送達後十日內向本院提出上訴書狀上訴於台灣高等法院
高雄分院並按他造當事人之人數附具繕本。
                                          書記官   林  天  化
中      華      民      國      八十九      年      三      月   十七   日
附錄本案論罪科刑條文：
森林法第五十三條第三項：失火燒燬他人之森林者，處二年以下有期徒刑、拘役或科
                        新臺幣三十萬元以下罰金。
刑法第一百七十五條：
失火燒燬前二條以外之物，致生公共危險者，處拘役或三百元以下罰金。


司法院資訊處製作；財團法人民間司法改革基金會備份。
